---
title: 'Einführung in R: Teil 1'
author: "Ekaterina Akimova-Höpner"
date: "`r Sys.Date()`"
output:
  pdf_document: default
  html_document: default
---

# Einführung

# 1. Einfache mathematische Operationen

```{r}
4 + 5
sqrt(36)
4 + 2 * 2
log10(100)
log(100, base = 4)
50 + pi
```

# 2. Variablen

## 2.1 Variablen zuweisen

```{r}
x <- 5
a <- 2 + 9
b <- (x + a) * 2
x <- b - 2

alter <- 30
name <- "Max"


mein_vergleich <- 6 > 8 
neue_var <- (x < 10 && x > 5) | b == 65

heights <- c(163, 170, NA, 167, NA) 
```

### Exercise 0:

Was ist der aktuelle Wert von `b`?


## 2.2 Datentypen überprüfen

```{r}
class(alter)
class(name)
class(mein_vergleich)
```

# 3. Einfache Funktionen

## 3.1 Eingebaute Funktionen

```{r}
heights <- c(163, 170, NA, 167) 
mean(heights)

which(is.na(heights))

?mean

mean(heights, na.rm = TRUE)
```

### Exercise 1.1

a) Was ist die Summe der ersten 100 positiven ganzen Zahlen? 
Die Formel für die Summe der ganzen Zahlen von 1 bis n lautet $\frac{n(n+1)}{2}$ .

```{r}
n <- 100

n*(n+1)/2
```

b) Was ist die Summe der ersten 1000 positiven ganzen Zahlen? 

### Exercise 1.2

Probiere `sum(seq(1,n))` aus. Was macht `seq()`? Was macht `sum()`?

## 3.2 Eigene Funktionen erstellen

```{r}
# Eine einfache Funktion, die zwei Zahlen addiert
addiere <- function(a, b) {
  return(a + b)
}

addiere(5, 7)

numbers_to_n <- function(n) {
  summe <- n*(n+1)/2
}
numbers_to_n(100)

```


# 4. Hilfe in R
```{r}
?seq
vignette(package = "dplyr")
```

# Packages 

```{r, eval = FALSE}

install.packages(c("ggplot2", "dslabs", "dplyr"))

```

# 5. Einfache Navigation in Dataframes
Erkunde den Datensatz "murders"

```{r, message = FALSE}
library(dslabs)
data(murders)

print(murders)

head(murders)

str(murders)

names(murders)

nrow(murders)

table(murders$region)
```

## 5.2 Spalten und Zeilen auswählen

```{r}
# Eine Spalte auswählen
murders$state

# Eine Zeile auswählen
murders[2, ]

# Eine spezifische Zelle auswählen
murders[3, "population"]
```

## 5.3 Beispiele der einfachen Manipulationen

```{r, warning = FALSE}
murders_sued <- gsub("South", "Sued", murders$region)
murders$region <- murders_sued

murders$murder_rate <- murders$total / murders$population
murders$rate_percent <- murders$total * 100 / murders$population

lowest <- min(murders$murder_rate)
highest <- max(murders$murder_rate)

murders_west <- murders[which(murders$region == "West"),]

murders_west[which(murders_west$murder_rate == min(murders_west$murder_rate) |
                murders_west$murder_rate == max(murders_west$murder_rate)), "state"]

murders[which(murders$murder_rate == max(murders$murder_rate)), "state"]

murders_20_100 <- murders[which(murders$total > 20 & murders$total < 100),]

murders_1000000 <- murders[which(murders$population > 1000000),]
murders_kleiner1000000 <- murders[which(murders$population <= 1000000),]

t.test(murders_1000000$murder_rate, murders_kleiner1000000$murder_rate)

plot(murders$population, murders$total)
abline(lm(total ~ population, murders))

cor(murders$population, murders$total)

qqplot(murders$population, murders$total)

```
# 6. Wrangling mit dplyr

```{r, message = FALSE, warning = FALSE}
library(dplyr)

data(mtcars)

data <- mtcars

data$auto_marke <- rownames(data)

rownames(data) <- NULL

# write.table(data, "output_data/mtcars.txt", sep = "\t")

selected_data <- select(data, mpg, cyl, hp, auto_marke)

filtered_data <- filter(data, mpg > 20)

arranged_data <- arrange(data, desc(mpg))

mutated_data <- mutate(data, hp_to_weight = hp / wt)

summary_data <- summarise(data, avg_mpg = mean(mpg),
                          avg_hp = median(hp))

# mean over all columns 
summary_data_all <- data %>% summarise(across(where(is.numeric), mean, na.rm = TRUE))


summary_data_piped <- data %>%
  filter(mpg > 20) %>%
  mutate(hp_to_weight = hp / wt) %>% 
  summarise(avg_hp = mean(hp))


grouped_summary <- data %>%
  group_by(cyl) %>%
  summarise(
    avg_mpg = mean(mpg),
    avg_hp = mean(hp)
  )

###############################################################################


df1 <- data.frame(id = 1:5, value1 = letters[1:5])
df2 <- data.frame(id = 3:7, value2 = LETTERS[3:7])

inner <- inner_join(df1, df2, by = "id")

left <- left_join(df1, df2, by = "id")

right <- right_join(df1, df2, by = "id")

full <- full_join(df1, df2, by = "id")

```

# 7. Daten-Visualisierung

```{r}
library(ggplot2)

ggplot(mtcars, aes(x = wt, y = mpg)) + 
  geom_point()

ggplot(mtcars, aes(x = wt, y = mpg, color = factor(cyl), size = hp)) +
  geom_point() +
  labs(title = "Scatter plot of MPG vs Weight", x = "Weight (1000 lbs)", y = "Miles per Gallon") +
  theme_minimal()

ggplot(mtcars, aes(x = mpg)) + 
  geom_histogram(binwidth = 1, fill = "blue", color = "black") +
  labs(title = "Histogram of Miles per Gallon", x = "MPG", y = "Count")

ggplot(mtcars, aes(x = factor(cyl))) + 
  geom_bar(fill = "#FF0000") +
  labs(title = "Count of Cylinders", x = "Number of Cylinders", y = "Count")

mtcars %>% ggplot(aes(x = factor(cyl), y = mpg)) + 
  geom_boxplot(fill = "lightgreen") +
  labs(title = "Boxplot of MPG by Cylinders", x = "Number of Cylinders", y = "Miles per Gallon") + 
  theme(axis.text = element_text(size = 20))
```
Farbenpaletten in R
http://www.cookbook-r.com/Graphs/Colors_(ggplot2)/#a-colorblind-friendly-palette

# 8. Übungen

## Übung 1

1. Tabelle "survey_example.txt" einlesen.
2. Mittelwert von height_cm für männliche und für weibliche StudienteilnehmerInnnen ausrechen.
3. Fehlerquelle identifizieren.
3. Verwendet gsub(), um das Problem zu lösen.
Tipp: "[0-9]+" steht für beliebige Anzahl an Zahlen,
      "\\1" steht stellvertretend für eine Zahlengruppe.
4. Zeichnet ein Boxplot mit den Körpergrößen der Männer und der Frauen.

Lösung:
```{r}
heights <- read.table("survey_example.txt")
new_heights <- gsub("([0-9]+)cm", "\\1", heights$height_cm)
new_heights <- gsub("([0-9]+),([0-9]+)", "\\1.\\2", new_heights)

heights %>% mutate(height_cm = as.numeric(new_heights)) %>%
  group_by(gender) %>% summarise(avg = mean(height_cm))

heights %>% mutate(height_cm = as.numeric(new_heights)) %>%
  ggplot(aes(x = gender, y = height_cm)) + 
  geom_boxplot()
```

## Übung 2

1. Erkundet den eingebauten Datensatz data(sleep).
2. Ändert die Gruppenbezeichungen von 1/2 zu "received_drug_a"/"received_drug_b".
Tipp: ihr könnt recode() innerhalb von mutate() anwenden.
3. Berechnet den Mittelwert von extra_sleep für jede Gruppe.
4. Zeigt eure Ergebnisse in einem bar plot.
Tipp: verwendet "stat = "identity" Argument.

Lösung:
```{r}
data(sleep)
?sleep

average_sleep <- sleep %>%
  mutate(group = recode(group, `1` = "received_drug_A", `2` = "received_drug_B")) %>% 
  group_by(group) %>%
  summarise(mean_sleep = mean(extra))

ggplot(average_sleep, aes(x = factor(group), y = mean_sleep)) +
  geom_bar(stat = "identity", fill = "skyblue") +
  labs(x = "Group", y = "Average Extra Sleep (hours)", title = "Average Extra Sleep by Group") +
  theme_minimal()
```


## Übung 3

0. library(dslabs).
1. Installiert package "ggrepel".
2. Erkundet den eingebauten Datensatz data(divorce_margarine).
3. Gibt es eine Korrelation zwischen der Anzahl der Scheidungen und dem Margarinekonsum?
4. Versucht die Problematik in einem Bild/Scatter plot/... darzustellen.
Tipp: Schaut euch "geom_text_repel" function an. 

Lösung:
```{r, eval = FALSE}
install.packages("ggrepel")
```
```{r}
install.packages("ggrepel")
library(dslabs)
library(ggrepel)
data(divorce_margarine)

divorce_margarine %>% 
  ggplot(aes(x = divorce_rate_maine, y = margarine_consumption_per_capita, label = year)) +
  geom_text_repel(nudge_x = 0.005) +
  geom_point(aes(color=divorce_rate_maine), size = 4) +
  xlab("Divorce Rate Maine") +
  ylab("Margarine Consumption Per Capita") +
  ggtitle("Divorce Rate and Margarine Consumption")
```

## Übung 4

1. Erstellt einen "toy"-Datensatz:

```{r}
neuro_data <- data.frame(
  patient_id = 1:100,
  diagnosis = sample(c("Aphasie", "Dysarthrie", "Schlaganfall"), 100, replace = TRUE),
  symptom_severity = sample(1:10, 100, replace = TRUE),
  therapy_sessions = sample(1:30, 100, replace = TRUE)
)
```

2. Filtert für Patienten mit Schlaganfall oder Aphasie und mehr als 20 Therapie-Sitzungen.
3. Erstellt ein Histogramm der Symptomschwere.

Lösung:
```{r}
filtered_data <- neuro_data %>%
  filter(diagnosis %in% c("Aphasie", "Schlaganfall"),
         therapy_sessions > 20)

ggplot(filtered_data, aes(x = symptom_severity, fill = diagnosis)) +
  geom_histogram(binwidth = 1, position = "dodge", color = "black") +
  labs(x = "Symptomschwere", y = "Häufigkeit", title = "Histogramm der Symptomschwere nach Diagnose") +
  theme_minimal()
```

## Übung 5

1. Führt folgende Befehle aus:
```{r, eval = FALSE}
install.packages(c("maps", "mapdata"))
```
```{r}
library(ggplot2)
library(maps)
library(mapdata)

# Beispiel Sehenswürdigkeiten in Wien, Salzburg und Graz
landmarks <- data.frame(
  name = c("Stephansdom, Wien", "Festung Hohensalzburg, Salzburg", "Schlossberg, Graz"),
  lat = c(48.2082, 47.7990, 47.0702),
  lon = c(16.3738, 13.0430, 15.4395)
)

# Landkarte von Österreich
au_map <- map_data("worldHires", region = "Austria")
```

2. Erkundet ggmap-Dokumentation 
3. Vervollstängigt den Code:
```{r, eval = FALSE}
ggplot() +
  geom_map(data = XXX, map = XXX,
           aes(x = long, y = lat, map_id = region),
           fill = "lightgrey", color = XXX) +
  geom_point(data = landmarks, aes(x = XXX, y = XXX), XXX = "red", size = 3) +
  geom_text(data = landmarks, aes(x = XXX, y = XXX, label = name), vjust = -1, hjust = 1.5, color = "black") +
  labs(title = "Landmarks in Vienna", x = "Longitude", y = "Latitude") +
  coord_fixed(ratio = 1.2)
```

Lösung:
```{r}
ggplot() +
  geom_map(data = au_map, map = au_map,
           aes(x = long, y = lat, map_id = region),
           fill = "lightgrey", color = "black") +
  geom_point(data = landmarks, aes(x = lon, y = lat), color = "red", size = 3) +
  geom_text(data = landmarks, aes(x = lon, y = lat, label = name), vjust = -1, hjust = 1.5, color = "black") +
  labs(title = "Landmarks in Vienna", x = "Longitude", y = "Latitude") +
  coord_fixed(ratio = 1.2)
```

